【裁判字號】    92,台上,787
【裁判日期】    920220
【裁判案由】    偽造文書等罪
【裁判全文】
最高法院刑事判決                                九十二年度台上字第七八七號
    上  訴  人  乙○○
                丁○○
    共      同
    選任辯護人  周啟同律師
    上  訴  人  丙○○
                甲○○
右上訴人等因偽造文書等罪案件，不服台灣高等法院台中分院中華民國九十一年十一
月五日第二審判決︵九十年度上訴字第一七七二號，起訴案號：台灣彰化地方法院檢
察署八十六年度偵字第三七八七號、第四五二七號、第七一０五號︶，提起上訴，本
院判決如左：
    主  文
上訴駁回。
    理  由
一、乙○○上訴部分：
按刑事訴訟法第三百七十七條規定，上訴於第三審法院，非以判決違背法令為理由，
不得為之。是提起第三審上訴，應以原判決違背法令為理由，係屬法定要件。如果上
訴理由狀並未依據卷內訴訟資料，具體指摘原判決不適用何種法則或如何適用不當，
或所指摘原判決違法情事，顯與法律規定得為第三審上訴理由之違法情形，不相適合
時，均應認其上訴為違背法律上之程式，予以駁回。本件原判決認上訴人乙○○有其
事實欄一所載之犯行，因而撤銷第一審此部分科刑之判決，依牽連犯從一重仍論處上
訴人共同連續行使偽造私文書（累犯）罪刑（處有期徒刑四年︶，已詳述其所憑之證
據及認定之理由。對於上訴人否認有此部分之犯行，認係空言飾詞，不足採信，已依
調查所得之證據資料詳加指駁及說明。上訴人仍表不服，對此部分提起第三審上訴，
其上訴意旨略謂：︵一︶、原判決附表二Ａ所載其中第一項至第二十一項之物品，係
徐英源所有並持有，非上訴人所有亦未持有，且經第一審於另案審理徐英源偽造文書
案件中，諭知沒收在案，原判決仍諭知沒收，自有違誤。︵二︶、原判決附表二Ａ中
扣案之新台幣︵下同︶六十萬元，及面額二十萬元之支票，上訴人於警詢即稱六十萬
元係向詹潘阿合所借，支票係向友人所借，於偵查中亦請求傳訊詹潘阿合，原審未予
調查即認係贓物及供犯罪所用之物，予以宣告沒收，有證據調查未盡之違法。︵三︶
、原判決附表一Ａ編號七之臨０七三八九九號車牌之汽車部分，依徐英源於警詢所供
，係由李聰文行竊後交其變造，並向監理站請領車牌未果，上訴人並未參與，亦無證
據足認上訴人有參與，原判決竟認上訴人有此部分之犯行，有認定事實不依證據之違
法。且於審判期日竟提示該附表編號三，其證據調查之程序亦屬違法云云。惟查：︵
一︶、刑法第三十八條第三項係規定﹁犯人﹂所有供犯罪所用之物，得宣告沒收，並
非規定屬﹁被告﹂所有之物，始得宣告沒收，而共同正犯於意思聯絡範圍內，組成一
共犯團體，團體中之任何成員均為﹁犯人﹂，供犯罪所用之物，只要屬於﹁犯人﹂所
有，均得宣告沒收，不以必屬於本件被告所有者為限。本件原判決認上訴人與徐英源
等人為共犯，縱扣案之原判決附表二Ａ第一項至第二十一項之空白出廠證明書等係徐
英源所有並持有，原判決依法予以宣告沒收，自無不合。︵二︶、共犯徐英源於民國
八十六年六月四日警詢供稱，竊車集團成員有乙○○、彭中興、楊奇祥、陳嘉興、劉
桂榮、李聰文、鄭企祥、綽號﹁慶仔﹂、綽號﹁帥哥﹂、王家鴻等人，由乙○○指揮
操控及提供偽造證件、印章、變造車輛之器材，收購贓車變造，或尋找人頭購買高級
轎車變造販售，再由人頭謊報遺失，詐領保險金等，而上訴人於八十六年七月二十五
日警詢亦坦承叫徐英源竊取日產二千九百六十ＣＣ旅行式自小客車及富豪九六０型自
小客車，另合資購買賓士三二０型自小客車，再從事變造、販售或謊報遺失詐領保險
金等情，而扣案之原判決附表二Ａ中之現金六十萬元，及面額二十萬元之支票係與該
附表第二十二項至第二十九項之證物為上訴人持有而同時查扣，原判決認亦係本案供
犯罪及預備犯罪之用，因而宣告沒收，尚無不合。雖上訴人於警詢即稱六十萬元係向
詹潘阿合所借，支票係向友人所借，於偵查中亦請求傳訊詹潘阿合，但於第一審及原
審審理時均未再執此爭辯，亦未請求就此為任何之調查，其於上訴本院後始指摘原審
未予調查，難謂適法之第三審上訴理由。︵三︶、上訴人於八十六年七月二十五日警
詢已供承叫徐英源竊取日產二千九百六十ＣＣ旅行式自小客車及富豪九六０型自小客
車，而徐英源於八十六年五月十四日警詢時供謂臨０七三八九九號車，係向李聰文收
購，由伊自己變造販售；偽造證件係向乙○○取得樣本後委託楊奇祥及綽號﹁志芳﹂
之男子製作，日產汽車車身號碼鋁片係委託綽號﹁小偉﹂者製造等語，原審認該車部
分︵即原判決附表一Ａ編號七︶，上訴人亦為共犯，自無不合。上訴意旨指徐英源並
未供述上訴人有參與，且卷內亦無證據足認上訴人有參與云云，顯非依卷內資料為具
體指摘，難謂適法。又依原判決附表一Ａ之記載，其中編號七係以同編號三之方式偽
造領牌，原審於審理時就該編號七之部分犯罪事實予以訊問，並提示該附表編號三，
所踐行之程序並無上訴意旨所指之違法可言。依上開說明，本件此部分之上訴殊難認
已具備首揭法定形式要件，為違背法律上之程式，應予駁回。另原判決認上訴人尚有
其事實欄三所載之犯行，因而撤銷第一審此部分科刑之判決，依牽連犯從一重仍論處
上訴人連續行使偽造私文書（累犯）罪刑︵處有期徒刑十月︶，上訴人固對此部分一
併提起上訴，但僅謂﹁細繹判決理由，顯然違背法令，殊難甘服，為此提起上訴，詳
細上訴理由，容後補呈﹂，但補提之上訴理由狀，均無隻字片語就此部分指及，此部
分之上訴，難謂合於法律上之程式，亦應予駁回。
二、丁○○、丙○○、甲○○上訴部分：
按刑事訴訟法第三百七十六條所列各罪之案件，經第二審判決者，不得上訴於第三審
法院，法有明文。本件上訴人丁○○、丙○○、甲○○部分，原審均認其等係犯刑法
第一百七十一條第一項之誣告罪、同法第三百三十九條第一項之詐欺罪，而依牽連關
係從一重論以詐欺罪刑，核屬刑事訴訟法第三百七十六條第一款、第四款之案件。依
上開說明，既經第二審判決，自不得上訴於第三審法院，上訴人等竟復提起上訴，顯
為法所不許，均應駁回。
據上論結，應依刑事訴訟法第三百九十五條前段，判決如主文。
中      華      民      國    九十二    年      二      月     二十     日
                              最高法院刑事第十二庭
                                  審判長法官  張  淳  淙
                                        法官  謝  俊  雄
                                        法官  蘇  振  堂
                                        法官  張  春  福
                                        法官  呂  丹  玉
      右正本證明與原本無異
                                              書  記  官
中      華      民      國    九十二    年      二      月    二十七    日


司法院資訊處製作；財團法人民間司法改革基金會備份。
